【裁判字號】    97,交聲,274
【裁判日期】    971231
【裁判案由】    違反道路交通管理處罰條例聲明異議
【裁判全文】
臺灣新竹地方法院交通事件裁定         97年度交聲字第274號
移送機關即
原處分機關  交通部公路總局新竹區監理所
異  議  人
即受處分人  甲○○
上列異議人即受處分人因違反道路交通管理處罰條例案件，對於
交通部公路總局新竹區監理所民國97年8 月19日竹監自字第裁50
－ZBB619116 號違反道路交通管理事件裁決書處分，聲明異議，
本院裁定如下：
    主  文
異議駁回。
    理  由
一、異議意旨略以：異議人即受處分人甲○○（下稱異議人甲○
    ○）於民國97年6 月1 日中午12時51分許駕駛所有車牌號碼
    0388－MR號自用小客車，行經國道一號南下車道137.99公里
    處，遭雷達測速器照相，測得時速120 公里，超速20公里，
    並於97年7 月7 日收到罰鍰新臺幣（下同）3,500 元之罰單
    ，然異議人甲○○行上開車輛行駛國道多以規定速限以定速
    巡航行駛，且車上亦有乘客隨時監控行車速度，並未發現有
    超速狀況，況本案拍攝地點及相片亦有下列爭議之處。
（一）國道一道南下137.99公里處，僅有狹窄路肩，並非適宜執
      行公務拍攝處，員警執行公務停於國道一道南下139 公里
      處拍攝並不合理。
（二）目前交通違規影像，可藉由機器直接將數位化內容加註於
      相片，為何本案相片需經由手寫，又如何證明為當時機器
      所拍攝而非後續合成。
（三）又測速裁罰應以合格測速器為之，故本案之雷達測速器應
      有合格檢測單及適當校驗周期，方為允當，若無合格檢測
      單及校驗周期，所得測速結果之裁罰亦有失當。然內政部
      警政署國道公路警察局第二警察隊僅回覆雷達測速器為經
      濟部標準檢驗局檢驗合格之精密儀器，並無證述是否定期
      校正，並非適宜或完整之回答；且任何需檢測、校正之機
      器皆有誤差量，若無法提出誤差值，何以判定本案時速非
      為119 公里，而因誤差導致數值進位為120 公里，而使裁
      罰標準提高一階，由3,000元變為3,500元。故對本件之裁
      決事件甚難甘服，為此狀請撤銷原處分云云。
二、原處分意旨略以：異議人甲○○駕駛其所有車牌號碼0388－
    MR號自用小客車於97年6 月1 日中午12時51分許行經國道一
    號南下車道137.99公里處時，為國道公路警察局第二警察隊
    造橋分隊員警填掣公警局交字第ZBB619116 號違反道路交通
    管理事件通知單（下稱舉發通知單），逕行舉發其：「速限
    100 公里，經雷達（射）測定行速為120 公里，超速20公里
    。」。異議人甲○○不服舉發，於97年7 月7 日以電子郵件
    向交通部公路總局新竹區監理所（下稱新竹區監理所）提出
    陳述，新竹區監理所乃於97年7 月11日以竹監自字第097250
    1391號函請原舉發機關即內政部警政署國道公路警察局第二
    警察隊說明，經內政部警政署國道公路警察局第二警察隊於
    97年8 月1 日以公警二交字第0970272055號書函函覆略以：
    「…說明二、本隊所使用之雷達測速照相系統，係由經濟部
    標準檢驗局檢驗合格之精密儀器，該儀器一經感應超速即瞬
    間拍照取證，0388－MR號車超速行駛，依法舉發並無不妥，
    …。」等情，再經新竹區監理所於97年8 月5 日以竹監自字
    第0973502269號函覆異議人甲○○其違規事實舉發無誤，並
    請依規繳納罰鍰。惟異議人甲○○對於新竹區監理所上開函
    覆仍有不服，新竹區監理所遂於97年8 月19日，依據舉發之
    違規事實及違反道路交通管理處罰條例第33條第1 項暨違反
    道路交通管理事件統一裁罰基準及處理細則第43條、第44條
    及第67條等規定，掣開竹監自字第裁50－ZBB619116 號違反
    道路交通管理事件裁決書（下稱裁決書），認異議人甲○○
    於97年6 月1 日中午12時51分許，在國道一號南下137.99公
    里路段有「一、汽車行駛高速公路速度超過規定最高速限（
    20公里以上未滿40公里）」之違規行為，裁罰異議人甲○○
    罰鍰3,500元整；併依同條例第63條第1項規定記違規點數1
    點；上開裁決書於同日由異議人甲○○之代理人臨櫃簽收，
    嗣異議人甲○○旋於同日具狀聲明異議。
三、按駕駛人駕駛車輛或行人在道路上，應遵守道路交通標誌、
    標線、號誌之指示、警告、禁制規定，並服從執行交通勤務
    之警察或依法令執行指揮交通及交通稽查任務人員之指揮，
    道路交通管理處罰條例第4 條第1 項定有明文。次按汽車行
    駛於高速公路、快速公路或設站管制之道路，不遵使用限制
    、禁止、行車管制及管理事項之管制規則，而有行車速度超
    過規定之最高速限或低於規定之最低速限者，處汽車駕駛人
    新臺幣3,000元以上6,000元以下罰鍰：道路交通管理處罰條
    例第33條第1 項第1 款亦有明定；又依同條例第63條第1 項
    第1 款規定，汽車駕駛人有下列各款所列條款之一者，除依
    原條款處罰鍰外，並予記點：…三、有…第33條第1 項…情
    形之一者，記違規點數1點。
四、經查：異議人甲○○雖否認其有超速之違規行為，並謂本案
    員警所拍攝之地點、採證相片均有不合理之處，且雷達測速
    儀器本身是否有合格檢測單，是否經過適當校驗周期，是否
    有誤差值以及本案判定之標準為何均有不明確等語置辯。惟
    查：
（一）關於異議人甲○○對於本案採證雷達測速儀器之相關疑義
      ，經本院依職權向內政部警政署國道公路警察局第二警察
      隊函詢結果，可知本案所使用之系爭雷達測速照相儀（器
      號：1351），乃係行政院經濟部標準檢驗局於96年12月3
      日委託財團法人臺灣電子檢驗中心代為檢定合格，其規格
      為13.450 GHz（Ku－Band）照相式，廠牌為GATSOMETER，
      型號為（一）主機：MRC（二）天線：MRC，器號為（一）
      主機：1351（二）天線：1351，有效期限至97年12月31日
      止等情，此有內政部警政署國道公路警察局第二警察隊97
      年10月29日公警二交字第0970207658號函所附之經濟部標
      準檢驗局雷達測速儀檢定合格證書1 紙在卷可稽（見本院
      卷第28頁），是本案所使用之系爭雷達測速照相儀確經檢
      驗並有合格檢測證明，而本案之採證日期即97年6 月1 日
      仍在其上開有效使用期限內。再依上開內政部警政署國道
      公路警察局第二警察隊函附之雷達測速儀檢定紀錄表（見
      本院卷第29、30頁）亦可知：系爭雷達測速照相儀經檢定
      後之差值為-0.03％，其中設定速率在100公里以內者，其
      顯示速率與設定速率均相同，其差值為0 ；而設定速率在
      110 、150 、199（公里）者，其顯示速率則為109 、149
      、198（公里），其差值均為-1 ，換言之，本案系爭雷達
      測速照相儀僅在顯示速率超過時速100 公里以上始有差值
      ，且顯示時速在199公里以內之差值均為-1 ，亦即本案系
      爭雷達測速照相儀在時速100 公里以上200 公里之下所顯
      示之時速均少於設定時速（即實際時速）1 公里等情。從
      而可徵系爭雷達測速照相儀顯示速率為時速120 公里時，
      即表示本案當時受該雷達測速照相儀所測定之車牌號碼03
      88－MR號自用小客車之實際時速，若有誤差，應為121 公
      里，故以異議人甲○○所駕駛之車牌號碼0388－MR 號 自
      用小客車於本案舉發當時之時速超過時速120 公里之事實
      應堪認定。是異議人甲○○猶執本案採證雷達測速儀器本
      身是否有合格檢測單，是否經過適當校驗周期，是否有誤
      差值以及本案判定之標準為何均有不明確等語置辯，顯無
      理由。
（二）又本案員警所拍攝之地點雖在國道一號南下139 公里處路
      段，然該地點是否為適宜執行公務拍攝處，應視執行員警
      之人數及取締違反情狀、性質、時地等具體情況而定，此
      亦屬於交通員警執行取締交通違規事件之裁量權範圍，並
      非本院可得審酌之範疇。至本案採證照片中雖有「國道1
      號公路南下137.99公里限速100 公里」、「0388－MR」等
      手寫字體，然該手寫字體僅在補充說明本案採證照片中違
      規車輛之具體違規行為所為之便宜措施，對於本案車牌號
      碼0388－MR號自用小客車時速超過120 公里之違規事實認
      定並無影響，本院實難苛責舉發機關應將該手寫字體部分
      藉由機器直接加註於採證照片中，況本案舉發員警與異議
      人甲○○素昧平生，並無仇隙，衡情當無虛構攀誣、濫予
      舉發而於事後變造採證照片之理，是異議人甲○○辯稱本
      案員警所拍攝之地點、採證相片均有不合理之處云云，均
      屬個人意見表達，實不構成本案異議之理由。
（三）據此，本案異議人甲○○上述所辯，均不足採，其於上揭
      舉發通知單上所載時地有汽車行駛高速公路速度超過規定
      最高速限（20公里以上未滿40公里）之違規行為，洵堪認
      定，自應依法裁罰。
五、依上所述，異議人甲○○確有在上開舉發通知單所載時、地
    ，有汽車行駛高速公路速度超過規定最高速限（20公里以上
    未滿40公里）之違規行為，業已論述如上，從而原處分機關
    依道路交通管理處罰條例第33條第1 項第1 款及違反道路交
    通管理事件統一裁罰基準表之規定，裁罰異議人甲○○罰鍰
    3,500 元整，併依同條例第63條第1 項規定記違規點數1 點
    ，認事用法尚無違誤，均應予以維持。異議人甲○○上述所
    辯，均無理由，應予駁回。
六、據上論斷，依道路交通案件處理辦法第19條，裁定如主文。
中    華    民    國    97    年    12    月     31   日
            臺灣新竹地方法院交通法庭
                              法  官  劉兆菊
以上正本證明與原本無異。
如不服本裁定，應於裁定送達後5日內向本院提出抗告狀。
中    華    民    國    97    年    12    月     31   日
                              書記官  蕭汝芳


司法院資訊處製作；財團法人民間司法改革基金會備份。
